【裁判字號】    90,上易,412
【裁判日期】    900410
【裁判案由】    贓物
【裁判全文】
臺灣高等法院臺南分院刑事判決             九十年度上易字第四一二號       Ａ
      上  訴  人
      即  被  告  乙  ○  ○
右上訴人因贓物案件，不服臺灣臺南地方法院八十九年度易字第一九七五號中華民國
八十九年八月二十三日第一審判決（起訴案號：臺灣臺南地方法院檢察署八十九年度
偵字第六五二六號），提起上訴，本院判決如左：
      主      文
原判決撤銷。
乙○○故買贓物，處拘役肆拾日。如易科罰金，以參佰元折算壹日。
      事      實
一、乙○○於民國（下同）八十九年四月間，明知姓名年籍不詳之陳姓成年男子所攜
    帶至其店內兜售之骨灰罈三十個，係來路不明之贓物（係甲○○所有，於八十九
    年四月十九日九時三十分許，在臺南市○○路五百五十五號前處失竊），竟仍基
    於故買贓物之故意，以總價共計新臺幣（下同）四萬五千元之低價，自該陳姓男
    子處購得上開骨灰罈。嗣於八十九年五月二十七日十四時二十分許，經上開贓物
    之所有人甲○○會同警方在乙○○位在臺南市○○路二百八十二巷一百十弄七十
    三之二號之住處及其所有之車上查獲共計十個骨灰罈，並經乙○○之供述，前往
    案外人翁清花位在臺南市○○○路○段一百八十九號之住處，查獲乙○○於八十
    九年五月二十六日所提供予翁清花作為借款四萬元之擔保品計骨灰罈二十個（均
    已發還）
二、案經臺南市警察局第六分局報請臺灣臺南地方法院檢察署檢察官偵查起訴。
      理      由
一、訊據上訴人即被告乙○○除對於贓物認識一節外，餘均供承右揭事實不諱，並經
    被害人甲○○指述失竊等情節在卷，及經證人翁清花於警訊時陳稱：該二十個骨
    灰罈是被告於八十九年五月二十六日十三時許向伊借四萬元，才拿來作為抵押的
    等語綦詳，復有贓物認領單一紙附卷足資佐證。雖被告辯稱：骨灰罈之買賣是常
    有業務員來推銷，而上開骨灰罈係伊於八十九年四月間向一名陳姓業務員，以現
    金四萬五千元所購得，雖是因為便宜才向他買，然便宜並無一定標準云云。惟查
    ：上開骨灰罈之批發價總計達七、八萬元，若為市價會更高等情，業據被害人甲
    ○○於偵訊時到庭陳稱在卷，且被告於偵訊時亦自承伊是因為貪便宜才向陳姓男
    子購買等語，再參被告向證人翁清花借款四萬元，並以骨灰罈二十個以為抵押品
    ，已如前述，而參酌作為抵押品之物通常實際價格均會比借貸價格為高之常情，
    則骨灰罈二十個之市價應比四萬元為高，亦屬符合常理之推定，足徵被害人甲○
    ○所為上開骨灰罈之市價係比七、八萬元更高等語，應堪採信，足認被告以四萬
    五千元之價格購入上開骨灰罈，與市價顯不相當。而被告從事骨灰罈買賣已有二
    十餘年之時間，之前也向被害人甲○○買過，此次買的骨灰罈和之前向甲○○買
    的很像，但其並未向該名陳姓男子詢問來源，亦未問他是否甲○○之業務員等情
    ，業據被告於本院審理時自承甚詳，則被告既係買賣骨灰罈之業者，對於骨灰罈
    之價值本應知之甚詳，也當應知進貨之際應瞭解廠家情況，避免買入來源不明之
    物品，參以被告與該名陳姓業務人員並不相識，之前亦無生意往來等情，被告竟
    率爾輕信而以低於市價一半以上之價格購入上揭骨灰罈，且未詢問物品來源為何
    ，顯與常理有違。被告既以顯低於市價之價額向陌路之人購入不明來源之上揭物
    品，其有贓物之認識，自甚彰明。故被告上開所辯，無非畏罪飾卸之詞，委無可
    採。其事證明確，犯行洵堪認定。
二、核被告乙○○故買贓物，所為係犯刑法第三百四十九條第二項之罪。原審因予被
    告論罪科刑，固非無見。惟查刑法第四十一條業已於九十年一月十日修正公佈，
    於同年月十二日生效，被告之犯罪行為乃在該條文修正前，原審雖判處被告拘役
    四十日，惟未及比較新舊法以為有利於被告之適用結果，而未予以諭知易科罰金
    以參佰元折算壹日之標準，顯有不洽。被告上訴意旨否認犯罪指摘原判決不當，
    雖無理由，惟原判決既有上開可議之處，應予撤銷改判。按刑法第四十一條業已
    於九十年一月十日修正公佈，於同年月十二日生效，其第一項規定：「犯最重本
    刑為五年以下有期徒刑之罪，而受六月以下有期徒刑或拘役之宣告，因身體、教
    育、職業或家庭之關係或因其他正當事由，執行顯有困難者，得以一元以上三元
    以下折算一日，易科罰金。但確因不執行所宣告之刑，難收矯正之效或難以維持
    法秩序者，不在此限。」；該修正條文之適用自較舊法有利於被告，且被告之犯
    罪行為乃在該條文修正前，依刑法第二條第一項前段之規定應適用較有利於被告
    之裁判時新法處斷。爰審酌被告之素行，犯罪動機、目的、手段及犯罪後猶飾詞
    辯解等一切情狀，仍量處如主文第二項所示之刑，並諭知易科罰金以三百元折算
    一日之標準。
三、臺灣臺南地方法院檢察署檢察官檢送該署八十九年度偵字第六五二六號乙案，請
    求併案審理，惟該案情係屬寄藏贓物，與本案故買贓物並無裁判上一罪之關係，
    本院自無法予以併案審理，應予撿還另為偵辦。
據上論斷，應依刑事訴訟法第三百六十九條第一項前段、第三百六十四條、第二百九
十九條第一項前段，刑法第二條第一項前段、第三百四十九條第二項、修正後第四十
一條第一項前段，罰金罰鍰提高標準條例第一條前段、第二條，判決如主文。
本案經檢察官邱克斌到庭執行職務。
中    華    民    國      九十      年      四      月      十          日
                                  臺灣高等法院臺南分院刑事第一庭
                                      審判長法官  鄭    文    肅
                                            法官  黃    聰    明
                                            法官  王    浦    傑
右正本證明與原本無異。
不得上訴。
                                      法院書記官  蔡    振    豐
中    華    民    國      九十      年      四      月     十二         日
附錄法條：
刑法第三百四十九條第二項：搬運、寄藏、故買贓物或為牙保者，處五年以下有期徒
                          刑、拘役或科或併科一千元以下罰金。


司法院資訊處製作；財團法人民間司法改革基金會備份。
